【裁判字號】    92,簡上,26
【裁判日期】    920512
【裁判案由】    返還不當得利
【裁判全文】
臺灣彰化地方法院民事判決                          九十二年度簡上字第二六號
    上  訴  人  乙○○
    被上訴人    甲○○
右當事人間請求返還不當得利事件，上訴人不服中華民國九十一年十二月十二日本院
員林簡易庭所為之第一審判決 (九十一年度員簡字第二五四號)，提起上訴，本院判
決如左：
    主      文
原判決駁回上訴人後二項訴訟及訴訟費用之裁判均廢棄。
右廢棄部分，被上訴人應給付上訴人新台幣貳萬陸仟捌佰零參元，及自民國九十二年
五月十二日起至清償日止按年息百分之五計算之利息。
確認被上訴人依本院民國九十一年度執字第三七六六號債權憑證所得對上訴人主張之
債權不存在。
其餘上訴駁回。
第一、二審訴訟費用由被上訴人負擔百分之七十四，餘由上訴人負擔。
    事      實
甲、上訴人方面：
    (一)原判決廢棄。
    (二)被上訴人應給付上訴人新台幣 (下同)十一萬六千零五十五元，及自民國  (
        下同)九十一年五月一日起至清償日止按年息百分之五計算之利息。
    (三)確認被上訴人依鈞院九十一年度執字第三七六六號債權憑證所得對上訴人主
        張之債權不存在。
    (四)第一、二審訴訟費用均由被上訴人負擔。
  二、陳述：除與原審判決記載相同者，茲予引用外，並補述略稱：
    (一)原判決認定上訴人在原審之請求為無理由，無非係以兩造在鈞院九十年度簡
        上字第一四一號給付貨款事件和解成立後仍有生意往來，上訴人提出之支票
        均係用於支付兩造和解後新生之貨款，並非清償和解債務為由，然原判決之
        認事用法有違證據法則，且悖於客觀舉證責任分配原則，上訴人尚難甘服，
        爰敘明理由如左：
    １、被上訴人自認曾自上訴人處受領如原證二及上證一所示金額共五十二萬七千
        一百九十元之支票七紙，並經兌現，上訴人毋庸再就交付支票舉證，僅需就
        交付上開七紙支票之目的為舉證已足。
    ２、上訴人在原審主張交付原證二之六紙支票金額共三十三萬七千一百九十元，
        ，均係用於清償已屆期之和解債務，不足部分尚欠六萬零四百十元，而被上
        訴人在鈞院九十一年度執字第三七六六號強制執行事件受償十七萬六千八百
        八十八元，扣除六萬零四百十元及該部分之執行費四百二十三元後，被上訴
        人超額受償十一萬六千零五十五元。被上訴人抗辯稱上開七紙支票均係給付
        買賣價金而交付，並提出九十年九月十日、九十年十一月三十日及九十一年
        二月一日之送貨單三紙，且上訴人給付之總金額逾和解金額，若非兩造在和
        解後另有買賣契約，必不致此？上訴人認為被上訴人須就兩造在和解後另有
        買賣關係負舉證責任，而上訴人固超逾依和解條件應給付之金額達十二萬九
        千五百九十元，且超逾上訴人自承為和解而給付之金額達十九萬元，但此僅
        證明兩造間就該十九萬元之給付另有原因關係存在，不足證明除十九萬元以
        外給付之原因關係，故被上訴人若無法舉證逾十九萬元以外之其他交易存在
        ，則上訴人主張三十三萬七千一百九十元之給付係為清償和解金額，自堪採
        信。
    ３、縱認上訴人關於給付原因之主張舉證不足，亦無從認定被上訴人對受領給付
        之原因已為舉證，上訴人所為逾十九萬元部分之給付，依民法第三百二十二
        條第一款規定抵充鈞院九十年度簡上字第一四一號和解條件所為之給付，自
        屬可採。原審判決就該法定抵充之主張置之不顧，認事用法自有違誤。
    (二)上訴人對被上訴人提出三紙貨單之真正不爭執，但該三紙貨單均為兩造間交
        換不良輪框之單據，並非新生買賣關係。另該三紙貨單之金額，如果確有交
        易之事實，上訴人對被上訴人主張之金額不爭執。
    (三)依上訴人於九十二年三月二十一日提出之字據內容可知，兩造間確有交換不
        良輪框之約定，該字據之製作時間為兩造和解之後，當時因疏忽而漏未記載
        製作日期。
    (四)上訴人自始否認兩造在和解後有新生買賣關係之情事，因上訴人明知被上訴
        人之輪框不堪用，且上訴人尚有二百多個不良品，相互交換即可，何必再買
        ？況被上訴人尚應履行退貨約十六萬一千九百五十元，因被上訴人拒不履行
        ，上訴人始不願續付六萬零四百十元之最後和解金額。
    (五)被上訴人提出之十萬元及五萬元支票部分，上訴人已不記得曾簽發交付該二
        紙支票，因當初成立和解後，上訴人認為被上訴人應先交換不良品後，上訴
        人再開票給付應付之金額。
  三、證據：除援用原審之立證方法外，另提出支票影本一件及字據影本一件為證，
      並聲請訊問證人黃鳳。
乙、被上訴人方面：
  一、聲明：上訴駁回，第二審訴訟費用由上訴人負擔。
  二、陳述：除與原審判決記載相同者，茲予引用外，並補述略稱：
    (一)兩造間在和解成立後確另有買賣關係，上訴人在和解後給付之款項均為新生
        買賣之貨款，金額共五十二萬七千一百九十元。另被上訴人在原審提出之三
        紙貨單，其中九十年九月十日貨單之金額為九萬三千八百六十五元，九十年
        十一月三十日貨單之金額為四萬八千四百五十元，九十一年二月一日貨單之
        金額為十三萬七千三百六十元，其餘之貨單因時間久遠，被上訴人在請款後
        即未保留，故無法提出，復有兩造不爭執之十九萬元，合計交易金額為四十
        六萬九千六百七十五元 (被上訴人誤算為四十六萬九千七百七十五元，應予
        更正)。
    (二)上訴人於九十二年三月二十一日提出之字據，其製作時間應為兩造和解前，
        僅是雙方在和解前約定之草稿而已，被上訴人否認係和解後所製作。
    (三)上訴人在和解後故將應給付被上訴人之和解金額與其後交易買賣應給付之價
        金混為一談，使被上訴人無法得到和解金額清償之滿足，被上訴人不得已持
        前開和解筆錄聲請鈞院以九十一年度執字第三七六六號強制執行事件，對上
        訴人之財產為強制執行，主張之債權金額仍為三十九萬七千六百元，嗣被上
        訴人依鈞院之執行命令僅部分受償，金額為十七萬六千八百八十八元，對上
        訴人尚有二十二萬三千七百元之債權存在。故上訴人先後交付被上訴人之七
        紙支票均係給付和解成立後之貨款，並非清償和解債務，被上訴人對上訴人
        仍有二十二萬三千七百元之債權存在，原審判決即無違誤。
    (四)上訴人交付之支票並未註明清償和解筆錄之債務，而該七紙支票均為給付和
        解後新生買賣之貨款，與清償和解筆錄之債務無關。況被上訴人提出送貨單
        記載之品名與和解筆錄記載應交換不良品之品名不符，益見兩造間在和解後
        新生買賣關係之事實。
    (五)兩造在和解後之第一次交易時間為九十年九月十日，有送貨單一件為證，而
        上訴人簽發交付第七商業銀行彰新分行、發票日九十年九月三十日、支票號
        碼ＳＶ0000000號、面額十萬元，及同上銀行、發票日九十年九月二
        十日、支票號碼ＳＶ0000000號、面額五萬元之支票二紙，故上訴人
        在和解後共交付九張支票金額共六十七萬七千一百九十元予被上訴人，並非
        七張支票而已。
  三、證據：援用原審之立證方法。
丙、本院依職權調閱九十一年度簡上字第一四一號民事卷宗及九十一年度執字第三七
    六六號強制執行卷宗。
    理      由
一、本件上訴人在原審起訴主張兩造間曾因給付貨款糾紛涉訟，嗣於九十年八月二十
    七日在本院九十年度簡上字第一四一號給付貨款事件達成和解，上訴人應給付被
    上訴人三十九萬七千六百元，上訴人為履行和解條件，乃交付被上訴人如原證二
    所示金額共三十三萬七千一百九十元之支票六紙，並經兌現無誤，上訴人僅欠被
    上訴人六萬零四百十元未付。詎被上訴人於九十一年四月十五日持前開和解筆錄
    聲請本院九十一年度執字第三七六六號強制執行事件，對上訴人之財產為強制執
    行，主張之債權金額仍為三十九萬七千六百元，被上訴人依本院之執行命令受償
    十七萬六千八百八十八元，但因上訴人僅欠被上訴人六萬零四百十元，故被上訴
    人顯無法律上原因而受有十一萬六千零五十五元之利益，致上訴人受有損害，爰
    依民法第一百七十九條、第一百八十二條第二項及第二百零三條規定，請求被上
    訴人返還十一萬六千零五十五元及自受領時按年息百分之五計算之利息。又前開
    強制執行事件，因本院已核發債權憑證，被上訴人可能持該債權憑證再對上訴人
    主張二十二萬三千七百元之債權存在，此狀況若未除去，上訴人仍有隨時受被上
    訴人請求或法院強制執行之危險，故就上開執行名義所載債權不存在，上訴人有
    即受確認判決之法律上利益，並依民事訴訟法第二百四十七條規定訴請確認上開
    債權憑證所載之債權不存在等情。被上訴人則以兩造在和解後仍有生意往來，上
    訴人交付之支票均係支付新生買賣關係之貨款，並非清償和解債務，被上訴人向
    本院聲請強制執行受償之款項十七萬六千八百八十八元，即非不當得利，且上訴
    人迄今尚欠二十二萬三千七百元未付，被上訴人仍有該部分之債權等語置辯。
二、上訴人起訴主張兩造間曾因給付貨款糾紛涉訟，於九十年八月二十七日在本院九
    十年度簡上字第一四一號給付貨款事件達成和解，上訴人應給付被上訴人三十九
    萬七千六百元，上訴人先後交付被上訴人如原證二及上證一所示金額共五十二萬
    七千一百九十元之支票七紙，並經兌現無誤，而被上訴人於九十一年四月十五日
    持前開和解筆錄聲請本院九十一年度執字第三七六六號強制執行事件，對上訴人
    之財產為強制執行，主張債權金額為三十九萬七千六百元，被上訴人已依本院執
    行命令受償十七萬六千八百八十八元之事實，已據其提出本院九十年度簡上字第
    一四一號和解筆錄影本一件、支票影本七件及本院九十一年度執字第三七六六號
    執行命令一件各在卷為憑，核屬相符，亦為被上訴人不爭執，且經本院依職權調
    閱上開給付貨款事件民事卷宗及強制執行卷宗查明無誤，上訴人此部分之主張自
    堪信為真實。
三、是本件應探究者為兩造在前開給付貨款事件成立和解後有無新生買賣關係？上訴
    人交付被上訴人受領之七紙支票係支付新生買賣之貨款，或係清償和解筆錄之債
    務，被上訴人有無上訴人主張不當得利之情形？茲分別敘述如次：
  (一)兩造曾於九十年八月二十七日就本院九十年度簡上字第一四一號給付貨款事件
      達成和解，上訴人同意給付被上訴人三十九萬七千六百元，被上訴人並同意其
      出賣予上訴人之「ＤＪ前碟八十五個、火太陽五十九個、ＤＯ前碟十六個、代
      號三０六之物品三個、星星一個」，如有不良品，願與維修，如不能維修，更
      換新品等情，為兩造一致是認，並有上開給付貨款事件和解筆錄影本一件足憑
      ，而被上訴人抗辯稱兩造在和解後另有新生買賣關係，交易金額至少六十七萬
      七千一百九十元 (參見九十二年四月二十九日書狀)云云，並提出九十年九月
      十日、九十年十一月三十日及九十一年二月一日之送貨單三件為憑，然為上訴
      人所否認，並稱被上訴人提出之送貨單記載者均為交換不良品，要無新生買賣
      關係之情事云云，復聲請訊問證人黃鳳為證。惟查，當事人主張有利於己之
      事實者，就其事實有舉證之責任 (參見民事訴訟法第二百七十七條規定)，無
      論是上訴人主張交換不良品，或被上訴人抗辯新生買賣關係，既為兩造互為否
      認，兩造即應各就其主張有利於己之事實負舉證責任，兩造之任何一方若無法
      舉證以實其說，法院自無從為有利於該方之判斷。從而：
  １、上訴人雖主張被上訴人提出之送貨單三件均為交換不良品，並非新生買賣關係
      云云，而證人即上訴人之受僱人黃鳳亦到庭附和其說，然依被上訴人提出九
      十年九月十日之送貨單記載品名為「ＤＩＯ十爪，一百四十一個」，九十年十
      一月三十日之送貨單記載品名為「ＧＹ─六前鼓 (銀)，五十一個」，九十一
      年二月一日之送貨單記載品名為「ＤＪＶ五，六十四個」及「ＤＩＯ六爪，一
      百二十個」等，核與上開和解筆錄記載應由被上訴人維修或更換新品之品名及
      數量有別，上訴人此部分之主張及證人黃鳳之證言尚難遽信為真。況兩造間
      在和解成立後若非有新生之買賣關係存在，上訴人積欠被上訴人之債務依和解
      筆錄記載為三十九萬七千六百元，上訴人自承交付被上訴人受領兌現之七紙支
      票金額為五十二萬七千一百九十元，則上訴人經商多年，非毫無智識經驗之人
      ，何以願意溢付十二萬九千五百九十元予被上訴人，其原因何在？上訴人就此
      在原審及本院均未提出合理之說明，益見上訴人否認兩造間在和解成立後有新
      生買賣關係云云，不足採信。至上訴人另稱其家中尚有二百多個不良品，為何
      要再向被上訴人購買云云，惟兩造間既於九十年八月二十七日就雙方貨款糾紛
      達成和解，因和解係指當事人約定，互相讓步，以終止爭執或防止爭執發生之
      契約，且和解有使當事人所拋棄之權利消滅及使當事人取得和解契約所訂明權
      利之效力 (參見民法第七百三十六條及第七百三十七條規定)，兩造間因和解
      而取得之權利僅限於上開和解筆錄內容記載者，其餘未記載於和解筆錄者均因
      相互讓步而拋棄權利，故上訴人主張其家中尚有不良品二百多個縱令實在，其
      得主張被上訴人應予維修或更換新品者僅限於和解筆錄內容記載之品名及數量
      ，逾該和解筆錄記載之品名及數量等不良品，上訴人已因和解而不得再行主張
      權利，若被上訴人在和解後願繼續與上訴人處理所謂不良品之事宜，即屬和解
      成立後新生之交易行為，自不得與和解成立前之交易行為混一談，上訴人誤認
      和解之法律效力，將二者混為一談，自不可採。
  ２、被上訴人固抗辯稱兩造在和解後另有新生買賣關係，交易金額至少六十七萬七
      千一百九十元云云，並提出送貨單三件及九紙支票為證，惟依被上訴人提出上
      開送貨單三件所示，其中九十年九月十日送貨單之貨款金額為九萬三千八百六
      十五元，九十年十一月三十日送貨單之貨款金額為四萬八千四百五十元，九十
      一年二月一日送貨單之貨款金額為十三萬七千三百六十元各情，為兩造一致不
      爭執，上訴人復不否認三件送貨單內容之真正 (參見九十二年三月二十一日準
      備程序筆錄)，而上開三件送貨單記載之時間均在兩造成立和解之九十年八月
      二十七日以後，因上訴人無法證明上開三件送貨單記載者確屬和解筆錄記載應
      維修或更換新品之不良品，已如前述，則上開三件送貨單記載者應為兩造在和
      解成立後新生之買賣關係甚明。又上開三件送貨單之貨款金額合計為二十七萬
      九千六百七十五元，此與被上訴人抗辯之上開交易金額尚短少三十九萬七千五
      百十五元，自應由被上訴人就三十九萬七千五百十五元之交易行為負舉證責任
      ，然被上訴人迄至本件言詞辯論終結前均未提出其他送貨單等證據資料證明兩
      造間在和解成立後尚有其他交易行為，則被上訴人提出新生買賣關係之抗辯，
      僅能就上開三件送貨單記載者認定為真，其餘無從採信。
  (二)上訴人主張被上訴人不爭執而受領之七紙支票金額五十二萬七千一百九十元，
      其中三十三萬七千一百九十元係為清償和解筆錄之債務而交付，依民法第三百
      二十二條第一款規定，應優先抵充已屆清償期之前開和解筆錄記載之債務云云
      ，惟查：依民法第三百二十二條規定之法文，係指清償人不依民法第三百二十
      一條規定( 對於一人負擔數宗債務而其給付之種類相同者，如清償人所提出之
      給付，不足清償全部債額時，由清償人於清償時，指定其應抵充之債務)指定
      抵充之順序時，始有民法第三百二十二條各款規定之適用。本院既認定兩造間
      在和解成立後確有新生買賣關係存在，而上訴人自承「交換不良品後，如有多
      餘之數量，有當場開票」等語 (參見九十二年四月二十九日言詞辯論筆錄)，
      核與上訴人於九十二年四月十六日準備程序期日訊問證人黃鳳稱「被上訴人
      送貨的時候，是否馬上要結帳算錢？」，證人黃鳳證稱「如果上訴人在的話
      ，就馬上結帳算錢」等語相符，亦與被上訴人稱「送交物品經點交後，應即刻
      結清支付貨款 (開立貨款面額扣百分之五之隔月底支票)」乙節大致相同，足
      見兩造間在和解後之新生交易行為，在被上訴人送貨經點交無誤後，即由上訴
      人簽發貨款支票交付被上訴人，若上訴人交付支票時未特別指明該紙支票係為
      清償和解筆錄之債務，依常情，被上訴人收受該紙支票之金額若與該次交易之
      貨款金額相同，該紙支票當然供清償貨款之用 (但因上訴人自承開票時會將不
      良品之金額扣除，故支票金額與送貨單記載之金額即有不符之可能)，此種情
      形應認為上訴人清償時已指定抵充之債務，亦無民法第三百二十二條規定之適
      用。從而上訴人交付上開七紙支票予被上訴人，依兩造當時之真意應係給付新
      生交易之貨款，並非如上訴人主張專為清償和解債務而交付支票自明。至上訴
      人指稱被上訴人「一天到晚或二天、三天就到店裡要拿錢，支票才會那樣密集
      」云云 (參見九十二年四月四日書狀)，上訴人就此部分事實迄未舉證以實其
      說，尚難遽信。況上訴人在兩造成立和解後究竟簽發多少支票交付被上訴人？
      上訴人起訴時主張六紙支票，被上訴人在原審提出第七紙支票 (此為上訴人承
      認者)，被上訴人復在本院提出第八、九紙支票 (此經上訴人表示不記得)，因
      上訴人自始無法提出正確資料供本院查證，在客觀上即無從利用訴訟程序結算
      清楚，上訴人僅單純否認被上訴人提出之抗辯，亦乏具體事證供佐，上訴人之
      主張即嫌無憑。
  (三)按無法律上之原因而受利益，致他人受損害者，應返還其利益。雖有法律上之
      原因，而其後已不存在者，亦同。又受領人於受領時，知無法律上之原因或其
      後知之者，應將受領時所得之利益，或知無法律上之原因時所現存之利益，附
      加利息，一併償還。民法第一百七十九條及第一百八十二條第二項分別定有明
      文。另依不當得利之法則請求返還不當得利，以無法律上之原因而受利益，致
      他人受有損害為其要件，故其得請求返還之範圍，應以對方所受之利益為度，
      非以請求人所受損害若干為準 (參見最高法院六十一年台上字第一六九五號判
      例意旨)。本院認定上訴人簽發交付上開七紙支票金額五十二萬七千一百九十
      元予被上訴人既為清償和解後新生買賣之貨款，僅因被上訴人就三件送貨單之
      新生買賣貨款二十七萬九千六百七十五元部分已盡舉證責任外，其餘仍無法證
      明，已如前述，則上訴人交付上開七紙支票金額五十二萬七千一百九十元扣除
      和解後新生買賣貨款金額二十七萬九千六百七十五元後，其餘額二十四萬七千
      五百十五元應移為清償和解債務，而上訴人積欠被上訴人之和解債務金額為三
      十九萬七千六百元，因被上訴人聲請強制執行後受償十七萬六千八百八十八元
      ，尚有二十二萬零七百十二元待受償，相互扣抵後，上訴人尚溢付二萬六千八
      百零三元，此部分即屬被上訴人無法律上之原因而受利益，使上訴人受有損害
      ，依首揭法條規定及最高法院判例意旨，上訴人自得請求被上訴人返還該項利
      益。另上訴人固請求被上訴人自九十一年五月一日起至清償日止之法定遲延利
      息云云，然不當得利之受領人，其所受之利益現尚存在者，除應返還其利益外
      ，應否附加利息一併償還，應以受領人於受領時，或受領後返還前，是否知無
      法律上之原因以為斷。其於受領時知悉者，應自受領時起，自受領後返還前知
      悉者，應自知悉時起，為利息之起算時期 (參見最高法院四十八年度台上字第
      一四三一號、七十二年度台上字第二四七三號等判決意旨)。本件被上訴人因
      不當得利所受之利益二萬六千八百零三元，而該利益受領時係包括在上開強制
      執行事件受償之金額十七萬六千八百八十八元之內，當時並非無法律上之原因
      而受領，僅兩造事後再因和解債務是否履行，及和解後是否新生買賣關係而發
      生爭訟，非經雙方會算，無從確定兩造自和解後新生之債權債務關係，而本院
      綜合兩造提出之證據資料為判斷，在宣示判決之前，被上訴人亦無法知悉其受
      領之強制執行款項之一部欠缺法律上之原因，從而上訴人請求被上訴人返還不
      當得利之附加利息部分應自知悉時即九十二年五月十二日 (本件宣示判決日期
      )起算，始為合理。上訴人逾此部分之請求，即嫌無據。
  (四)至被上訴人於九十二年四月二十九日言詞辯論期日另具狀抗辯稱上訴人曾簽發
      交付第七商業銀行彰新分行、發票日九十年九月三十日、支票號碼ＳＶ000
      0000號、面額十萬元，及同上銀行、發票日九十年九月二十日、支票號碼
      ＳＶ0000000號、面額五萬元之支票二紙，故上訴人在和解後共交付九
      張支票，金額為六十七萬七千一百九十元云云，然上開二紙面額各十萬元及五
      萬元之支票是否確為上訴人簽發交付被上訴人，已為上訴人所否認，被上訴人
      亦未提出具體證據足認其抗辯屬實。另被上訴人雖聲請查證該二紙支票部分，
      然該證據資料係被上訴人在準備程序未主張之事項，若再發函向銀行查詢，顯
      有延滯訴訟之虞，依民事訴訟法第二百七十六條第一項規定，在言詞辯論時自
      不得再主張之，故被上訴人在言詞辯論期日提出該二紙支票之證據方法，即為
      本院不予審酌，附此說明。
四、次按確認法律關係之訴，非原告有即受確認判決之法律上利益者，不得提起之，
    民事訴訟法第二百四十七條第一項設有規定。又所謂即受確認判決之法律上利益
    ，係指法律關係之存否不明確，原告主觀上認其在法律上之地位有不安之狀態存
    在，且此種不安之狀態，能以確認判決將之除去者而言 (參見最高法院五十二年
    台上字第一二四０號判例意旨) 。本件兩造和解成立後確有新生買賣關係，該買
    賣關係之貨款金額為二十七萬九千六百七十五元，再加上訴人之和解債務金額三
    十九萬七千六百元，共計六十七萬七千二百七十五元，此為上訴人負欠被上訴人
    之債務總額，而被上訴人已自上訴人受領七紙支票金額五十二萬七千一百九十元
    ，再加被上訴人聲請強制執行受償取得之款項十七萬六千八百八十八元，共計七
    十萬四千零七十八元，此為被上訴人已收取之債權總額，相互扣抵後，被上訴人
    已溢領二萬六千八百零三元，該部分金額應由被上訴人依不當得利法律關係返還
    予上訴人，已如前述，則上訴人應不再積欠被上訴人任何債務甚明，然上訴人主
    張被上訴人持有本院九十一年度執字第三七六六號之債權憑證，該憑證未受償之
    本金尚有二十二萬零七百十二元乙節，為被上訴人自認在卷，被上訴人日後若持
    該債權憑證向上訴人求償或聲請法院強制執行查封上訴人之財產，將使上訴人隨
    時處於再受求償或法院強制執行之危險，上訴人為除去該項法律上不安定之狀態
    ，遂訴請確認被上訴人持有之上開債權憑證所得對上訴人主張之債權不存在，即
    有受確認判決之法律上利益，依首揭法條規定及最高法院判例意旨，上訴人據此
    提起本件消極確認之訴，即無不合。
五、綜上所述，上訴人依據民法不當得利法律關係訴請被上訴人返還所受之利益，於
    二萬六千八百零三元範圍內，併請求自知悉受領不當得利之利益時即九十二年五
    月十二日起至清償日止之法定利息，洵屬正當，均應予准許；逾此部分之請求，
    則非有據，應予駁回。又上訴人積欠被上訴人之和解債務既已全部清償而消滅，
    被上訴人不得再依該和解筆錄記載之債權向上訴人求償，從而上訴人併訴請確認
    被上訴人依本院九十一年度執字第三七六六號債權憑證所得對上訴人主張之債權
    不存在，核無不合。詎原審判決僅審認兩造在和解成立後確有新生買賣關係之事
    實存在，疏未勾稽被上訴人得對上訴人主張新生買賣關係之貨款金額為何？是否
    與被上訴人受領之七紙支票金額五十二萬七千一百九十元相當？遽行駁回上訴人
    在原審全部訴訟及假執行之聲請，其見解尚有未洽。上訴意旨指摘原判決就前開
    應予准許部分為不當，求予廢棄改判，為有理由，應由本院改判如主文第二、三
    項所示。又上訴人指摘原判決就前開不應准許部分為不當，即無理由，應由本院
    駁回上訴人此部分之上訴。
六、再本件事證已臻明確，兩造其餘主張陳述及所提之證據，核與本判決所得之心證
    及結果不生影響，毋庸再予逐一論述，併此敘明。
七、結論：本件上訴人之上訴為一部有理由、一部無理由，依民事訴訟法第四百三十
    六條之一第三項、第四百四十九條第一項、第四百五十條、第四百六十三條、第
    七十九條但書，判決如主文。
中      華      民      國     九十二     年      五      月    十二    日
                                      臺灣彰化地方法院民事第一庭
                                          審判長法  官    羅   培   昌
                                                法  官    蔡   紹   良
                                                法  官    林   金   灶
右為正本係照原本作成
不得上訴
中      華      民      國     九十二     年      五      月    十二    日
                                            法院書記官    莊   何   江


司法院資訊處製作；財團法人民間司法改革基金會備份。
